臺灣苗栗地方法院民事裁定
111年度消債更字第13號
聲  請  人  
即  債務人  陳維芳  

代  理  人  余嘉勳律師   
債  權  人  台新國際商業銀行股份有限公司


法定代理人  尚瑞強  


債  權  人  花旗（台灣）商業銀行股份有限公司 


法定代理人  莫兆鴻  
代  理  人  陳正欽  


債  權  人  永豐商業銀行股份有限公司

法定代理人  陳嘉賢  
代  理  人  呂亮毅  
債  權  人  第一金融資產管理股份有限公司

法定代理人  施志調  
代  理  人  楊絮如  
上列聲請人因消費者債務清理事件聲請更生，本院裁定如下：
    主    文
聲請人即債務人乙○○自民國111年6月8日上午11時起開始更生程
序。
命司法事務官進行本件更生程序。
    理    由
一、按債務人不能清償債務或有不能清償之虞者，得依本條例所
    定更生程序，清理其債務；債務人無擔保或無優先權之本金
    及利息債務總額未逾新臺幣（下同）1,200萬元者，於法院
    裁定開始清算程序或宣告破產前，得向法院聲請更生；債務
    人對於金融機構負債務者，在聲請更生或清算前，應向最大
    債權金融機構請求協商債務清償方案，或向其住、居所地之
    法院或鄉、鎮、市、區調解委員會聲請債務清理之調解，消
    費者債務清理條例（下稱消債條例）第3條、第42條第1項、
    第151條第1項分別定有明文。所謂債務人不能清償債務或有
    不能清償之虞，以消債條例之制定目的在於謀求消費者經濟
    生活之更生觀之，應係指消費者之負債大於現有資產，於合
    理之相當期間內，在維持其個人及受扶養權利人基本生活支
    出前提下，依原定之清償條件，不能清償債務完畢或有不能
    清償債務完畢之可能而言。而其合理相當期間之認定，依消
    債條例第53條第2項第3款有關更生方案最終清償期原則為6
    年之規定觀之，原則上應以6年為衡量之標準。又法院開始
    更生程序之裁定，應載明其年、月、日、時，並即時發生效
    力；法院裁定開始更生或清算程序後，得命司法事務官進行
    更生或清算程序，消債條例第45條第1項、第16條第1項亦有
    明文。
二、聲請意旨略以：聲請人因有不能清償債務之情事，前於民國
    111年3月2日向本院聲請債務清理之調解，惟於同年月29日
    調解不成立。又聲請人未經法院裁定開始清算程序或宣告破
    產，爰依法聲請更生等語。
三、經查：
  ㈠聲請人於111年3月2日曾向本院聲請債務清理之調解，於同年
    月29日調解不成立，此經本院調取111年度苗司消債調字第1
    2號卷宗查明無誤。又本院向各債權人函詢聲請人目前積欠
    之債務金額，其無擔保或無優先權之本金及利息債務總額並
    未逾1,200萬元（詳如附表所示），是聲請人向本院聲請更
    生，尚無不合。　
  ㈡次查，聲請人陳稱其聲請更生前2年間，均在餐飲店擔任廚工
    ，每日薪資1,020元，每月平均工作21日，平均月薪約為21,
    420元，僅110年5、6月間因受疫情影響暫停營業而無工作收
    入等情，據聲請人提出財產及收入狀況說明書、薪資袋、綜
    合所得稅各類所得資料清單、勞工保險被保險人投保資料表
    等件為證（見調解卷第23、33-35、45-50頁、更生卷第75-8
    9頁），並有聲請人之稅務電子閘門財產所得調件明細表在
    卷可參（見更生卷第29-31頁），堪認聲請人前述工作收入
    情形，應可採信。本院爰以平均每月收入21,420元，作為核
    算聲請人現在償債能力之基礎。
  ㈢按債務人必要生活費用，以最近1年衛生福利部或直轄市政府
    所公告當地區每人每月最低生活費1.2倍定之；受扶養者之
    必要生活費用，準用第1項規定計算基準數額，並依債務人
    依法應負擔扶養義務之比例認定之；前2項情形，債務人釋
    明更生期間無須負擔必要生活費用一部或全部者，於該範
    圍內，不受最低數額限制；債務人證明確有必要支出者，不
    受最高數額及應負擔比例之限制，消債條例第64條之2定有
    明文。查聲請人主張其個人每月生活必要支出為15,946元，
    且與2名手足共同扶養母親游信（33年4月生，現年約78歲，
    配偶已歿），每月支出扶養費3,000元，另負擔未成年子女
    王○霏扶養義務1/2，每月支出扶養費7,973元（15,946元×1/
    2）等情，業據其提出戶籍謄本及家族系統表為證（見調解
    卷第29頁、更生卷第109-115頁）。本院審酌聲請人所陳上
    開個人必要生活費用，未逾衛生福利部公告111年臺灣省每
    人每月最低生活費之1.2倍，且聲請人所支出游信之扶養費
    用，亦未逾前揭金額乘以聲請人依法應負擔扶養義務之比例
    ，堪認前開個人生活費及游信扶養費支出數額尚屬合理。惟
    王○霏現每月領有兒童生活補助2,802元（見更生卷第51頁）
    ，故聲請人就王○霏扶養費之計算，應扣除前開兒童生活補
    助數額。準此，聲請人每月支出其個人及受其扶養者所必要
    之生活費用數額，應為25,518元【計算式：15,946元＋3,000
    元＋（15,946元－2,802元）×1/2＝25,518元】。是依聲請人每
    月收入21,420元，扣除自己及依法應受其扶養者之必要生活
    費用後，每月已無餘額可供清償債務。另觀聲請人所提之財
    產目錄、全國財產稅總歸戶財產查詢清單，聲請人名下亦無
    其他財產。
  ㈣本院綜合上情，認依聲請人之收入及財產狀況，扣除必要支
    出後，應有不能清償債務或有不能清償債務之虞，而有藉助
    更生制度調整其與債權人間之權利義務關係，重建其經濟生
    活之必要。此外，復查無聲請人有消債條例第6條第3項、第
    8條或第46條各款所定應駁回更生聲請之事由存在，是本件
    聲請人聲請更生，核無不合，應予准許。爰裁定聲請人開始
    更生程序，並命司法事務官進行本件更生程序。
四、依消債條例第11條第1項、第45條第1項、第16條第1項，裁
    定如主文。　　
中　　華　　民　　國　　111 　年　　6 　　月　　 8　　日
                  民事第二庭  法　官　顏苾涵
以上正本係照原本作成。
本裁定不得抗告。
中　　華　　民　　國　　111 　年　　6 　　月　　 8　　日
  　                          書記官　楊慧萍
附表：
編號 債權人名稱 債權數額  備註 （更生卷）   本金、利息 違約金、費用  1 台新國際商業銀行股份有限公司 755,727元 0元 見卷第53頁 2 甲○（台灣）商業銀行股份有限公司  670,890元 5,493元 見卷第55頁 3 永豐商業銀行股份有限公司 290,238元 500元 見卷第117頁 4 第一金融資產管理股份有限公司 324,712元 1,779元 見卷第61頁  合計（新臺幣） 2,041,567元 7,772元 2,049,339元